【裁判字號】    97,竹小,284
【裁判日期】    970630
【裁判案由】    損害賠償
【裁判全文】
臺灣新竹地方法院民事小額判決         97年度竹小字第284號
原      告  甲○○
被      告  乙○○
上列當事人間請求損害賠償事件，本院於民國97年6月20日辯論
終結，判決如下：
    主      文
被告應給付原告新臺幣壹拾萬元，及自民國九十七年四月十七日
起至清償日止，按週年利率百分之五計算之利息。
訴訟費用新臺幣壹仟元由被告負擔。
本判決得假執行。
    事實及理由
一、原告主張：被告乙○○明知近年來盛行以借用或買賣人頭帳
    戶之方式，供詐騙集團作為詐欺他人交付財物之不法用途，
    亦知金融機構帳戶係個人理財之重要工具，關係個人財產、
    信用之表徵，故可預見將自己或他人金融帳戶之存摺、印章
    、提款卡、密碼提供予陌生人使用，可能成為詐騙集團使用
    之犯罪工具，竟仍不違背其本意，基於幫助他人詐欺之犯意
    ，於民國95年12月5日在網路上結識之自稱「琪琪」女子後
    ，自96年1、2月間某日起至同年3月間止，以客運寄送之方
    式，分8次接續將自己及母親羅黃寶玉、父親羅炳文、胞妹
    羅琇、羅琇之同事胡吉慧、王美花、黃倩等人之金融機構帳
    戶，寄交予「琪琪」及自稱「保哥」之人，供其等所屬同一
    詐騙集團作為詐騙不特定人之人頭帳戶。嗣詐欺集團成員於
    96年3月21日13時許向原告甲○○告以原告兒子因擔任保證
    人而被押在地下錢莊，須還款為由云云，致原告甲○○陷於
    錯誤，而依指示前往高雙郵局轉出新臺幣（下同）16,000
    元，再於當日前往合作金庫商業銀行中壢分行，於15時6分
    許存款84,000元至黃倩之合作金庫商業銀行新竹分行存款帳
    戶內。其後原告與其兒子聯繫後始發覺受騙，報警處理。是
    被告因故意不法侵害原告之權利，致原告受有上述財產上金
    錢利益損害。而刑事部份被告亦經本院刑事庭96年度易字第
    669號判處幫助詐欺罪，並處有期徒刑壹年，減為有期徒刑
    陸月，如易科罰金，以1,000元折算壹日確定在案。故原告
    爰依侵權行為之法律關係及民法第213條規定起訴請求，並
    聲明：如主文第1項所示，訴訟費用由被告負擔，並願供擔
    保聲請宣告假執行。
二、被告則以：被告係遭詐騙集團所害，目前無能力償還原告借
    款等語置辯。
三、得心證之理由：
（一）原告主張之上開事實，業經提出本院96年度易字第669號
      刑事判決1份影本在卷可稽，本院並依職權調閱前開卷宗
      ，核被告確因涉嫌上開幫助詐欺原告之罪行，經判處有期
      徒刑壹年，減為有期徒刑陸月，如易科罰金，以1,000元
      折算一日在案屬實；被告雖到庭辯稱被告係遭詐騙集團所
      害，目前無能力償還原告云云，惟查詐騙集團以非本人帳
      戶供作詐財使用，經政府反覆宣導必須小心，亦經媒體廣
      泛報導，則依一般人之社會經驗，上開提供帳戶供不明人
      士使用之情形，被告應可預見可能幫助他人從事財產犯罪
      ，尤其被告以不實理由向胞妹羅琇等人商借帳戶存摺，而
      未據實告知家人使用帳戶存摺之用途，此情業據其警偵訊
      時供承在卷，益見其畏罪情虛，具有幫助他人犯罪之故意
      。另佐諸被告於本院96年度易字第669號刑事審判期日供
      述：「我有懷疑過交付帳戶會被詐騙集團利用，因為他們
      一直冒出很多人出來跟我接洽，一下子刑事組、一下子金
      控中心等等很多人，剛好那時候對方說錢要還給我，我一
      時糊塗就一直到處借錢，匯到對方指定帳戶，想要把錢拿
      回來，我曾經在2、3年前於電視新聞上看過詐騙集團利用
      他人帳戶詐騙的新聞，我第1次會交付帳戶是因為當時我
      想與「琪琪」交往，她叫我去自動提款機操作，確認是否
      警察身分等語。」（見本院96年度易字第669號判決第15
      頁），綜上可知，被告係有預見其提供帳戶予不明人士將
      幫助該不明人士以詐騙之方式造成他人權利損害之可能，
      則被告顯能避免而未避免，其辯稱伊係遭詐騙集團所害云
      云，顯難採信。本院參酌上開證據，堪信原告主張為真實
      。
（二）按因故意或過失，不法侵害他人之權利者，負損害賠償責
      任。故意以背於善良風俗之方法，加損害於他人者亦同。
      數人共同不法侵害他人之權利者，連帶負損害賠償責任﹔
      不能知其中孰為加害人者，亦同。造意人及幫助人，視為
      共同行為人。民法第184條第1項、第185條分別定有明文
      。本件被告基於幫助之故意，將金融機構存摺、提款卡給
      予「琪琪」、「保哥」之詐騙集團人士，本件被告既係將
      自己、家人等帳戶之存摺、提款卡交付他人，而為他人使
      用於詐欺之用，致原告因此受詐騙集團詐騙而轉帳匯款共
      計100,000元至被告上開申設之帳戶內，是被告實有幫助
      詐騙集團詐欺原告財物之侵權行為，且被告之行為與原告
      所受100,000元損害之間有相當因果關係，故被告對原告
      所受之損害，自應負侵權行為損害賠償責任。又負損害賠
      償責任者，除法律另有規定或契約另有訂定外，應回復他
      方損害發生前之原狀。因回復原狀而應給付金錢者，自損
      害發生時起，加給利息。民法第213條第1項、第2項亦有
      明文。則原告請求自起訴狀繕本送達被告之翌日起，即97
      年4月17日起算之利息，亦屬有據。從而，原告本於侵權
      行為損害賠償之法律關係，訴請被告賠償100,000元，及
      自97年4月17日起至清償日止，按週年利率百分之5計算之
      利息，為有理由，應予准許。
四、本件係適用小額訴訟程序，且為被告敗訴之判決，依民事訴
    訟法第436條之20規定，應依職權宣告假執行，而原告就此
    部分之聲請，核屬促請本院為上開宣告假執行職權之發動，
    併此敘明；並依同法第436條之19規定，於判決時確定被告
    應負擔之訴訟費用如主文第2項所示之金額。
五、據上論結：本件原告之訴為有理由，依民事訴訟法第436條
    之23、第436條第2項、第78條、第436條之19第1項、第436
    條之20，判決如主文。
中    華    民    國    97    年     6    月    30    日
                  新竹簡易庭    法  官  方鴻愷
以上正本係照原本做成。
如不服本判決，須以違背法令為理由，應於判決送達後20日內向
本庭提出上訴狀。
中    華    民    國    97    年     6    月    30    日
                                書記官  鍾佩芳


司法院資訊處製作；財團法人民間司法改革基金會備份。
